【裁判字號】    99,聲再,125
【裁判日期】    990531
【裁判案由】    聲請再審
【裁判全文】
臺灣高等法院臺中分院刑事裁定         99年度聲再字第125號
再審聲請人
即受判決人  乙○○
代  理  人  甲○○
上列聲請人因妨害自由等案件，對於本院99年度上易字第144號
中華民國99年3月23日第二審確定判決（第一審判決案號：臺灣
臺中地方法院98年度易字第3457號，偵查起訴案號：臺灣臺中地
方法院檢察署98年度偵字第19171號），聲請再審，本院裁定如
下：
    主  文
再審之聲請駁回。
    理  由
一、再審聲請意旨略以：本案為何沒傳喚當事人林雪瓊（阿啟嫂
    ）到偵查庭？或請其提出不在場證明？顯然偵查有顛倒證據
    。又為何戴朱阿鳳在警察局說再審聲請人即受判決人乙○○
    （下稱聲請人）有要拿刀砍人？請問證據在哪？又其在偵查
    庭否認並拒絕回答，是否有偽證及串證？王寶春是林樹生的
    老婆，有偽證之嫌，請提起刑事訴追。聲請人兒子的手機影
    片中有林達成、王寶春及鄰長阿發，請傳喚林達成說明當天
    狀況。徐宏澤、林達成2人蓄意謀殺聲請人的兒子，徐誌隆
    、林誼珍是徐宏澤的父母，為何可以做證人？徐誌隆、林誼
    珍多次恐嚇威脅聲請人與渠等和解，否則要提告，致聲請人
    心生恐懼，請檢方偵辦。民國97年8月31日晚間11時，聲請
    人目睹徐宏澤、林達成2人蓄意謀殺聲請人的兒子，林樹生
    與曾俊傑是徐宏澤的好朋友，為何可以作證？且當晚約有30
    人左右目睹現場，為何警方沒有調查該30名左右的目擊證人
    ？同年9月底，劉進福村長至聲請人家中談與徐宏澤、林達
    成2人和解，若徐宏澤沒有蓄意謀殺聲請人的兒子，為何劉
    進福村長與曾俊傑要替徐宏澤談和解？曾俊傑至聲請人家中
    恐嚇威脅要聲請人與他們和解，不然要告聲請人，顯然他們
    是計畫性共犯偽證串證等語，請求准予再審。
二、按有罪之判決確定後，有左列情形之一者，為受判決人之利
    益，得聲請再審︰一原判決所憑之證物已證明其為偽造或變
    造者。二原判決所憑之證言、鑑定或通譯已證明其為虛偽者
    。三受有罪判決之人，已證明其係被誣告者。四原判決所憑
    之通常法院或特別法院之裁判已經確定裁判變更者。五參與
    原判決或前審判決或判決前所行調查之法官，或參與偵查或
    起訴之檢察官，因該案件犯職務上之罪已經證明者，或因該
    案件違法失職已受懲戒處分，足以影響原判決者。六因發現
    確實之新證據，足認受有罪判決之人應受無罪、免訴、免刑
    或輕於原判決所認罪名之判決者。前項第1款至第3款及第5
    款情形之證明，以經判決確定，或其刑事訴訟不能開始或續
    行非因證據不足者為限，得聲請再審，刑事訴訟法第420 條
    定有明文。另刑事訴訟法第421條所謂「漏未審酌」乃指第
    二審判決前已發現而提出之證據，未予審酌而言，苟被捨棄
    之證據，已於理由內敘明其捨棄之理由者，即非漏未審酌（
    最高法院88年度臺抗字第34號、91年度臺抗字第398號裁定
    意旨參照）。又所謂「重要證據」，係指該證據就本身形式
    上觀察，固不以絕對不須經過調查程序為條件，但必須顯然
    可認為足以動搖原有罪確定判決，而為受判決人應受無罪、
    或免訴、或輕於原審所認定之罪名方可，如不足以推翻原審
    所認定罪刑之證據，即非足生影響於原確定判決之重要證據
    （最高法院98年度臺抗字第287號裁定意旨參照）。另最高
    法院89年度臺抗字第30號裁定意旨亦認：「刑事訴訟法第42
    1條所規定因重要證據漏未審酌而聲請再審者，指該證據於
    案情有重要關係且未經審酌者而言，如證據業經法院本其自
    由心證予以取捨及判斷，僅係對此持相異評價，即不能以此
    為由聲請再審」。換言之，如所提出之證據，原審判決因證
    據取捨，未予採信，尚難認為係對已提出之證據漏未審酌。
    且證據之取捨核屬事實審法院之權限，苟其認定之結果，不
    違反經驗法則、論理法則，自難指摘其違法，且適用法律審
    判，為法官之權限，法院如就法律之適用有違誤，亦屬非常
    上訴之範圍，而非聲請再審之理由，是倘聲請再審意旨僅係
    指摘原確定判決因認定事實職權行使之推論過程、證據取捨
    ，違背一般經驗法則、論理法則，並非具體指出原確定判決
    有何重要證據漏未斟酌者，即與前開再審要件不合。
三、經查：原確定判決就聲請人於97年11月24日晚上7時50分許
    ，對林樹生恫嚇稱：「你如果敢對我兒子怎麼樣，我就拿菜
    刀砍你」等事實，已審酌證人即告訴人林樹生於警詢、偵查
    及第一審法院審理時之證詞、證人即在場之鄰居林誼珍於警
    詢及第一審法院審理時之證詞、證人戴朱阿鳳於警詢、偵查
    及第一審法院審理時之證詞，本於調查所得之心證，綜合敘
    明其認定聲請人之犯行成立，並詳為說明其認定事實所憑之
    證據及得心證之理由，經核並無違誤。聲請人主張傳喚證人
    林雪瓊（阿啟嫂）、林達成部分，從形式上觀察，上述主張
    並不足以動搖原確定判決所認定之犯罪事實，核與刑事訴訟
    法第420條第1項第6款所規定之「確實之新證據」不符。至
    於聲請人主張證人戴朱阿鳳、王寶春、林樹生、曾俊傑是否
    涉嫌偽證罪，亦與再審之規定不符。另聲請人所稱徐宏澤、
    林達成2人於97年8月31日晚間11時許，在台中縣潭子鄉○○
    路○段326巷51號蓄意謀殺其兒子，現場並有約30名左右之
    人目睹，並質疑訴外人徐誌隆、林誼珍是否涉嫌恐嚇罪，以
    及訴外人徐宏澤、林達成是否涉嫌殺害聲請人兒子等罪嫌部
    分，與本件僅係審理聲請人是否犯恐嚇危害安全罪之案件無
    涉，亦無原判決所憑之證言、鑑定或通譯已證明其為虛偽者
    之情事。則原確定判決對於聲請人所犯恐嚇危害安全罪犯行
    ，已說明其認定事實、取捨證據之依據，而本件聲請人所舉
    聲請再審之理由，核與上引法條所定無一相符，應認為無再
    審理由，其再審之聲請，應予駁回。
四、據上論斷，應依刑事訴訟法第434條第1項，裁定如主文。
中    華    民    國    99    年    5     月    31    日
            刑事第八庭  審判長法  官  羅  得  村
                              法  官  簡  源  希
                              法  官  郭  瑞  祥
上列正本證明與原本無異。
不得抗告。
                              書記官  李  妍  嬅
中    華    民    國    99    年    5     月    31    日

司法院資訊處製作；財團法人民間司法改革基金會備份。
